---
title: "Accidentalidad en medellín"
author: "Brahian Cano Urrego"
date: "13 de febrero de 2018"
output: html_document
---

#Introducción 

La movilidad como muchos otros factores son importantes en la economía

#Analisís Descriptivo

Con base a la información suministrada por la alcaldia de los años 2015 a 2017 en sus bases de datos libres, haremos un analisís estadistico, centrandonos en los factores: Barrio, Tipo de Accidente, Hora de los accidentes.

```{r,echo=FALSE, eval=T,message=F,warning=F}
#lectura de las bases por año
library(lubridate)
library(rgdal)
library(raster)
library(leaflet)
library(car)
base1 <- read.csv2('Accidentalidad_2015.csv', sep = ",", na.strings = "", encoding = "UTF-8")
base2 <- read.csv2('Accidentalidad_2016.csv', sep = ",", na.strings = "", encoding = "UTF-8")
base3 <- read.csv2('Accidentalidad_2017.csv', sep = ",", na.strings = "", encoding = "UTF-8")
```



# Para el año 2015

```{r, echo=FALSE}
# tratamiento a la base 1 |||-----------------------------------------------------------------

# Recodificación de la variable clase
base1<-na.omit(base1)
base1$CLASE<- Recode(base1$CLASE,'"Atropello"="Atropello";"Caída Ocupante"="Caída Ocupante";"Caída de Ocupante"="Caída Ocupante";"Choque"="Choque";
"Choque "="Choque";"Incendio"="Incendio";
                      "Otro"="Otro";
"Volcamiento"="Volcamiento"',as.factor.result=T)

### descriptiva sobre el tiempo

base1$FECHA <- as.Date(base1$FECHA)
base1$MES<-as.factor(as.character(base1$FECHA,format="%b",ordered=F))
base1$MES <- factor(base1$MES,levels = levels(base1$MES)[c(4,5,8,1,9,7,6,2,12,11,10,3)])


#table(base1$MES) no es necesario por el momento

barplot(table(base1$MES),las=2,
        main="Numero de accidentes por mes",ylab="Frecuencias",
        col="lightblue")
```

En el grafico de barras no se puede apreciar una diferencia signficativa, en el numero de accidentes por mes; pero podemos observar que la frecuencia mas alta se encuentra en septiembre con 3761 y la mas baja en enero con 2924.

```{r,echo=F}


### descriptiva sobre la clase de accidente

#levels(base1$CLASE)

# encontramos niveles mal arreglados, se procede a corregir

base1$CLASE<- Recode(base1$CLASE,'"Atropello"="Atropello";"Caída Ocupante"="Caída Ocupante";"Caida Ocupante"="Caída Ocupante";"Choque"="Choque";
"Choque "="Choque";"Incendio"="Incendio";
                      "Otro"="Otro";
"Volcamiento"="Volcamiento";
"Choque y Atropello"="C y A"',as.factor.result=T)
aux<-as.numeric(table(base1$CLASE))
names(aux)<-levels(base1$CLASE)
xx <-barplot(aux,ylim=c(0,1.1*max(aux)),las=2,col="lightblue",main="tipo de Accidentes(2015)",cex.names=0.65	)
text(x =xx, y = aux, label = aux, pos = 3, cex = 0.8)
grid()
```

Claramente se puede observar que el tipo de accidente que predomina para este año es el de los choques, es el accidente mas comun en la movilidad y es mucho mas frecuente que por ejemplo los atropellos que es la segunda categoria con mas frecuencia.

En la siguiente Imagen se presenta un Top 10 de los Barrios con menor y mayor casos de accidentalidad respectivamente.

```{r,echo=F}

# descriptivo para el barrio
tablita.15<-sort(table(base1$BARRIO))
head(tablita.15,10)
tail(tablita.15,10)
```


```{r,echo=F}

#Horas
base1$HORA<-parse_date_time(base1$HORA, '%I:%M %p')
#summary(base1$HORA)
rango1<-  cut(base1$HORA, seq(min(base1$HORA), max(base1$HORA)+120, by=3600, include.lowest=T))
names(rango1)<-as.character(1:24)
#summary(rango1)
barplot(table(rango1),las=2,names.arg=c(1:24),col="lightblue",main="frecuencia de la accidentalidad por hora 2015")

```

En este grafico podemos ver un acercamiento al comportamiento de la accidentalidad por horas, donde podemos destacar los picos de frecuencia dentro del rango de 6am a 1pm, y resaltamos tambien que los horarios con menos accidentalidad se ubican entre las 2pm y la 1 am



# Para el 2016

```{r, echo=FALSE}
# tratamiento a la base 2 |||-----------------------------------------------------------------

# Recodificación de la variable clase
base2<-na.omit(base2)
base2$CLASE<- Recode(base2$CLASE,'"Atropello"="Atropello";"Caída Ocupante"="Caída Ocupante";"Caída de Ocupante"="Caída Ocupante";"Choque"="Choque";
"Choque "="Choque";"Incendio"="Incendio";
                      "Otro"="Otro";
"Volcamiento"="Volcamiento"',as.factor.result=T)

### descriptiva sobre el tiempo

base2$FECHA <- as.Date(base2$FECHA)
base2$MES<-as.factor(as.character(base2$FECHA,format="%b",ordered=F))
base2$MES <- factor(base2$MES,levels = levels(base2$MES)[c(4,5,8,1,9,7,6,2,12,11,10,3)])


table(base2$MES)
barplot(table(base2$MES),las=2,
        main="Numero de accidentes por mes",ylab="Frecuencias",
        col="lightblue")

### descriptiva sobre la clase de accidente

levels(base2$CLASE)

# encontramos niveles mal arreglados, se procede a corregir

base2$CLASE<- Recode(base2$CLASE,'"Atropello"="Atropello";"Caída Ocupante"="Caída Ocupante";"Caida Ocupante"="Caída Ocupante";"Choque"="Choque";
"Choque "="Choque";"Incendio"="Incendio";
                      "Otro"="Otro";
"Volcamiento"="Volcamiento";
"Choque y Atropello"="C y A"',as.factor.result=T)
aux<-as.numeric(table(base2$CLASE))
names(aux)<-levels(base2$CLASE)
xx <-barplot(aux,ylim=c(0,1.1*max(aux)),las=2,col="lightblue",main="tipo de Accidentes(2015)",cex.names=0.65	)
text(x =xx, y = aux, label = aux, pos = 3, cex = 0.8)
grid()

# descriptivo para el barrio
tablita.16<-sort(table(base2$BARRIO))
head(tablita.16,10)
tail(tablita.16,10)

#Horas
base2$HORA<-parse_date_time(base2$HORA, '%I:%M %p')
summary(base2$HORA)
rango2<-  cut(base2$HORA, seq(min(base2$HORA), max(base2$HORA)+60, by=3600, include.lowest=T))
names(rango2)<-as.character(1:24)
summary(rango2)
barplot(table(rango2),las=2,names.arg=c(1:24),col="lightblue",main="frecuencia de la accidentalidad por hora 2016")
```

# Para el año 2017
```{r,echo=F}



base3$FECHA <- as.Date(base3$FECHA)
base3$MES<-as.factor(as.character(base3$FECHA,format="%b",ordered=F))
base3$MES <- factor(base3$MES,levels = levels(base3$MES)[c(4,5,8,1,9,7,6,2,12,11,10,3)])


table(base3$MES)
barplot(table(base3$MES),las=2,
        main="Numero de accidentes por mes",ylab="Frecuencias",
        col="lightblue")

### descriptiva sobre la clase de accidente

levels(base3$CLASE)

# encontramos niveles mal arreglados, se procede a corregir

base3$CLASE<- Recode(base3$CLASE,'"Atropello"="Atropello";"Caída Ocupante"="Caída Ocupante";"Caida Ocupante"="Caída Ocupante";"Choque"="Choque";
"Choque "="Choque";"Incendio"="Incendio";
                      "Otro"="Otro";
"Volcamiento"="Volcamiento";
"Choque y Atropello"="C y A"',as.factor.result=T)
aux<-as.numeric(table(base3$CLASE))
names(aux)<-levels(base3$CLASE)
xx <-barplot(aux,ylim=c(0,1.1*max(aux)),las=2,col="lightblue",main="tipo de Accidentes(2017)",cex.names=0.65	)
text(x =xx, y = aux, label = aux, pos = 3, cex = 0.8)
grid()

# descriptivo para el barrio
tablita.17<-sort(table(base3$BARRIO))
head(tablita.17,10)
tail(tablita.17,10)

#Horas
base3$HORA<-parse_date_time(base3$HORA, '%I:%M %p')
summary(base3$HORA)
rango<-  cut(base3$HORA, seq(min(base3$HORA), max(base3$HORA)+60, by=3600, include.lowest=T))
names(rango)<-as.character(1:24)
summary(rango)
barplot(table(rango),las=2,names.arg=c(1:24),col="lightblue",main="frecuencia de la accidentalidad por hora")
#-------------------------------------------------------------------------------------------
```

### Gráficos comparativos

```{r, echo=FALSE}
op<- par(mfrow=c(1,3))
barplot(table(rango1),las=2,names.arg=c(1:24),col="lightblue",main="frecuencia de la accidentalidad por hora 2015")
barplot(table(rango2),las=2,names.arg=c(1:24),col="lightblue",main="frecuencia de la accidentalidad por hora 2016")
barplot(table(rango),las=2,names.arg=c(1:24),col="lightblue",main="frecuencia de la accidentalidad por hora 2017")
par(op)
```

